【裁判字號】    96,訴,730
【裁判日期】    970516
【裁判案由】    毒品危害防制條例等
【裁判全文】
臺灣苗栗地方法院刑事判決               96年度訴字第730號
公  訴  人  臺灣苗栗地方法院檢察署檢察官
被      告  乙○○
選任辯護人  李添興律師
被      告  甲○○
                    現另案在臺灣臺中監獄苗栗分監執行中
上列被告因違反毒品危害防制條例等案件，經檢察官提起公訴（
96年度偵字第4492號），本院判決如下：
    主    文
乙○○犯偽證罪，處有期徒刑月。被訴意圖販賣而持有第二級
毒品部分公訴不受理。
甲○○犯頂替罪，累犯，處有期徒刑陸月，如易科罰金，以新臺
幣壹仟元折算壹日。
    犯罪事實
一、甲○○前因竊盜、恐嚇案件，經本院分別判處有期徒刑6 月
    、有期徒刑5 月確定，嗣經定執行刑為有期徒刑10月，甫於
    民國95年1 月23日執行完畢。
二、乙○○因罹患腰椎狹窄、頸椎退化、胸椎滑脫、頸椎神經根
    病變等病症，有服藥止痛之需求，於不詳時間、地點，向不
    詳姓名年籍之人購入淨重32.7084 公克之第二級毒品甲基安
    非他命（下稱甲基安非他命），放置在苗栗縣公館鄉玉泉村
    10鄰玉泉246 之1 號其所有之住宅供己施用，嗣苗栗縣警察
    局苗栗分局員警獲悉乙○○涉嫌違反毒品危害防制條例案件
    ，於民國96年7 月7 日17時40分許，持本院法官核發之搜索
    票至上址執行搜索，當場扣得甲基安非他命4 包、吸食器1
    個、電子秤1 個及夾鏈袋58個，乙○○恐其持有毒品之事曝
    光，將影響其教職及退休權益，遂於同日19時許、21時38分
    許及22時54分許，先後以其持用之0000000000號行動電話與
    因案通緝中之友人甲○○（持用0000000000號行動電話）聯
    繫通話時，對甲○○告以上情，獲甲○○允諾出面投案並向
    員警謊稱上開扣案物品為其所有後，乙○○即於翌（8） 日
    上午經警移送臺灣苗栗地方法院檢察署偵查，而在該署第九
    偵查庭接受檢察官訊問時，就上開扣案物品屬於何人此一於
    案情有重要關係之事項，以證人身分具結後證稱：「（檢察
    官問：甲○○有無施用毒品？）應該有，不然他怎麼會有警
    方查到的東西」、「（檢察官問：確定警察搜索扣到的東西
    都不是你的？）確定」、「（檢察官問：扣案之物是否還要
    ？）不是我的」等語，而為虛偽陳述。甲○○則於接獲乙○○請其出面投案之電話後，因認為自己遭通緝致連累乙○○
    ，基於與乙○○之情誼，意圖使乙○○隱避，於96年7 月9
    日員警詢問時、同年8 月2 日、8 月13日、9 月21日檢察事
    務官詢問時、97年3 月12日、4 月8 日本院準備程序及審理
    中，接續虛偽供稱上開扣案物品全部為其所有、毒品係其所
    購入等語，而頂替乙○○持有甲基安非他命之犯罪行為。
三、案經臺灣苗栗地方法院檢察署檢察官自動檢舉偵查起訴。
    理    由
壹、有罪部分
一、證據能力之認定：
  (一)有關乙○○犯罪事實者：
    1.苗栗縣警察局苗栗分局偵查佐徐信良、張禮德、丙○○於
      96年8 月23日及同年9 月3 日檢察事務官詢問時所為供述
      （見96年度毒偵字第890 號卷【下稱毒偵卷】第72至74、
      85至86頁），均屬被告乙○○以外之人於審判外之言詞陳
      述，經辯護人爭執其證據能力（見審理卷第36、45至46頁
      ），且查無其他法律規定例外得為證據之情形，依刑事訴
      訟法第159 條第1 項，不得作為證據。
    2.甲○○於96年9 月6 日檢察官訊問時所為供述（見毒偵卷
      第91至92頁），雖屬被告以外之人於審判外之言詞陳述，
      惟係甲○○以證人身分於偵查中向檢察官所為，已經檢察
      官告知具結義務及偽證處罰，於朗讀結文後具結以擔保供
      述之真實性，客觀上其作成時並無顯不可信之情況，自有
      刑事訴訟法第159 條之1 第2 項例外規定之適用，得為證
      據。
    3.被告乙○○提出之行政院衛生署苗栗醫院門診收據38紙、
      醫療費用收據7 紙（見96年度偵字第4492號卷【下稱偵查
      卷】第51至63頁），均係從事業務之人於通常業務過程所
      須製作之證明文書，無顯不可信之情況，依刑事訴訟法第
      159 條之4 第2 款，得為證據。
    4.卷內其餘被告乙○○以外之人於審判外之言詞或書面陳述
      ，經檢察官、被告乙○○及辯護人於審判程序一致同意作
      為證據（見審理卷第36、46頁），並經本院審酌作成時之
      情況認為適當，依刑事訴訟法第159 條之5 第1 項規定，
      均得為證據。
    5.正修科技大學超微量研究科技中心尿液檢驗報告2 件、內
      政部警政署刑事警察局96年8 月2 日刑鑑字第0960107517
      號鑑定書、行政院衛生署草屯療養院96年10月8 日草療鑑
      字第0960007668號鑑定書（見毒偵卷第57、65、68頁；偵
      查卷第71頁），均屬刑事訴訟法第206 條之鑑定報告，依
      同法第159 條第1 項之除外規定（參照該條立法理由），
      得為證據。
    6.員警拍攝之查獲照片6 張（見毒偵卷第16至18頁）及扣案
      之甲基安非他命、吸食器、電子秤、夾鏈袋，均係以物件
      之存在及其呈現之狀態為證據資料，性質上非屬供述證據
      ，既非實施刑事訴訟程序之公務員因違背法定程序而取得
      ，亦得為證據。
  (三)有關甲○○犯罪事實者：
    卷內所有被告甲○○以外之人於審判外之言詞或書面陳述，
    未據檢察官、被告甲○○於言詞辯論終結前聲明異議，依刑
    事訴訟法第159 條之5 第2 項規定，應視為已經當事人同意
    作為證據，本院審酌該等陳述作成時之情況亦認為適當，依
    前揭法條第1 項規定，均得為證據。
二、犯罪事實之認定：
  (一)苗栗縣警察局苗栗分局員警因獲悉被告乙○○涉嫌違反毒品
    危害防制條例案件，於96年7 月7 日17時40分許，持本院法
    官核發之搜索票，至苗栗縣公館鄉玉泉村10鄰玉泉246 之1
    號被告乙○○所有之住宅執行搜索，在上址扣得甲基安非他
    命4 包、吸食器1 個、電子秤1 個及夾鏈袋58個，警方搜索
    時被告乙○○在場，上半身赤裸、下半身僅著1 件短褲，被
    告甲○○則不在場等事實，迭據被告乙○○於警詢、偵查及
    審理中坦承不諱（見毒偵卷第11至12、36、76頁；偵查卷第
    30頁；審理卷第13、122 頁），與證人丙○○於本院審理時
    證述之情節吻合（見審理卷第92至114 頁），並有查獲照片
    、本院96年度聲搜字第420 號搜索票、苗栗縣警察局苗栗分
    局搜索扣押筆錄、扣押物品目錄表、扣押物品收據可資佐證
    （見毒偵卷第16至18、20至25頁）。
  (二)上開扣案之甲基安非他命4 包（總毛重35.11 公克），經分
    別送請內政部警政署刑事警察局、行政院衛生署草屯療養院
    鑑定結果，4 包檢體外觀均為白色晶體，淨重各為31.41 公
    克、0.3085公克、0.0089公克、0.9810公克，均檢出甲基安
    非他命成分，有內政部警政署刑事警察局96年8 月2 日刑鑑
    字第0960107517號鑑定書、行政院衛生署草屯療養院96年10
    月8 日草療鑑字第0960007668號鑑定書在卷可稽（見毒偵卷
    第68頁、偵查卷第71頁），足認確屬第二級毒品甲基安非他
    命。
  (三)被告乙○○為警查獲後，曾於當日19時許、21時38分許及22
    時54分許，先後以其持用之0000000000號行動電話撥打至被
    告甲○○持用之0000000000號行動電話，與因案通緝中之被
    告甲○○聯繫，電話中被告乙○○向被告甲○○告知警方搜
    索查扣上開物品情形，並請被告甲○○向警方投案，被告甲○○則表示將出面投案且承認扣案物品均為其所有，此為被
    告乙○○、甲○○2 人所一致供認之事實（見毒偵卷第37、
    48、62、76、91至92頁；96年度毒偵字第1037號卷第9 、42
    頁；偵查卷第31頁；審理卷第13至14頁），復有0000000000
    號行動電話雙向通聯紀錄1 件附卷可查（見毒偵卷第80頁）
    。
  (四)被告乙○○於96年7 月8 日上午，在臺灣苗栗地方法院檢察
    署第九偵查庭接受檢察官訊問，經檢察官告知就甲○○涉案
    事實得拒絕證言，被告乙○○仍表明願意作證，再於檢察官
    告以具結之義務及偽證之處罰後，朗讀結文具結，以證人身
    分陳述：「（檢察官問：甲○○有無施用毒品？）應該有，
    不然他怎麼會有警方查到的東西」、「（檢察官問：確定警
    察搜索扣到的東西都不是你的？）確定」、「（檢察官問：
    扣案之物是否還要？）不是我的」等語，有該署訊問筆錄及
    經被告乙○○簽名之證人結文1 紙在卷可憑（見毒偵卷第36
    至40頁）；而上開扣案物品屬於被告乙○○或甲○○，足以
    影響檢察官偵查方向及法院心證之形成，係於案情有重要關
    係之事項，自無疑問。
  (五)被告甲○○於96年7 月9 日在苗栗縣警察局苗栗分局接受員
    警詢問時、同年8 月2 日在臺灣苗栗地方法院檢察署第三偵
    查庭接受檢察事務官詢問時、同年8 月13日在同署第九偵查
    庭接受檢察事務官詢問時、同年9 月21日在同署第九偵查庭
    接受檢察事務官詢問時、97年3 月12日在本院第一法庭行準
    備程序時及同年4 月8 日在本院第二法庭審理時，均供稱上
    開扣案物品全部為其所有、毒品係其所購入等語，而自承持
    有扣案甲基安非他命之犯行，有各該調查筆錄、訊問筆錄、
    準備程序筆錄及審判筆錄附卷可考（見96年度毒偵字第1037
    號卷第5 至9 、43頁；毒偵卷第62頁；偵查卷第25頁；審理
    卷第74至76、116 、118 、126 至127 頁）。
  (六)基於下列事證及理由，本院認上開扣案之甲基安非他命實係
    被告乙○○所購入，屬於被告乙○○而非被告甲○○：
    1.被告乙○○乃警方執行搜索、扣得上開甲基安非他命之住
      宅之所有人，且為搜索時唯一在場陪同之人，又依證人丙○○於審理中之證述，被告乙○○於下樓應門之時，打赤
      膊、僅著1 件類似內褲之短褲（見審理卷第93、95頁），
      觀其穿著打扮，顯然自認為身處個人私密空間，不似與他
      人同住一屋，而被告甲○○不但未於搜索過程現身，更早
      在96年3 月6 日即因另涉竊盜案件遭臺灣苗栗地方法院檢
      察署通緝（見審理卷第6 頁臺灣高等法院被告前案紀錄表
      ），已經逃亡多時，證人丙○○亦證稱：據其印象，在搜
      索地點沒有有關被告甲○○之物品（見審理卷第96頁），
      綜合種種情狀，足認上址住宅平日僅有被告乙○○一人管
      領、居住，目前並非被告甲○○經常使用之場所，在該處
      查獲之扣案物品，當以屬於被告乙○○之可能性較大。
    2.扣案之甲基安非他命4 包，其中較大包之1 包（即淨重31
      .41 公克者）原本放置在上址一樓被告乙○○所著長褲口
      袋內之菸盒中，於被告乙○○欲拿起該件長褲穿上時，由
      丙○○伸手自長褲口袋內取出菸盒而發現，該菸盒與不久
      後被告乙○○在二樓抽菸時拿取香菸之菸盒廠牌、款式相
      同，且被告乙○○當時未曾向警方表示菸盒中發現之物品
      非其所有，卻屢次提及希望不要移送、想請人（即被告甲○○）出來「扛」等情，業據證人丙○○於本院審理時結
      證明確（見審理卷第94至97、99至100 、110 至114 頁）
      ，並有顯示丙○○伸手由一菸盒中取出1 大包裝有白色物
      品夾鏈袋之查獲照片可佐（見毒偵卷第17頁下方），足認
      無訛。倘扣案之甲基安非他命均係被告甲○○所有，何以
      其中數量最大之1 包會放置在被告乙○○所著之長褲口袋
      內，由被告乙○○隨身攜帶？被告乙○○若自認該包甲基
      安非他命非其所有，於遭警方查獲之際，又豈有可能不急
      於撇清關係、當場堅決否認，反倒低聲下氣請求警方不要
      移送，甚至提議聯繫他人出面承擔？
    3.被告乙○○罹患腰椎狹窄、頸椎退化、胸椎滑脫、頸椎神
      經根病變等病症，有行政院衛生署苗栗醫院診斷證明書3
      紙及相關門診收據、醫療費用收據為證（見偵查卷第48至
      63頁），其亦自承因此施用甲基安非他命止痛（見毒偵卷
      第47頁、審理卷第15頁），可見甲基安非他命對被告乙○○而言，應屬不可或缺之生活必需品，再被告乙○○在國
      民中學擔任教師（見審理卷第15頁），沾染毒品乃不可告
      人之事，為免招惹非議、影響教職及校譽，不便經常涉足
      不良場所或聯繫毒梟購買毒品，故實有必要一次購買足供
      長期施用之較大數量毒品，而以被告乙○○每月固定實領
      約65,000元薪津，同時擁有房屋、土地等不動產之資力條
      件（見審理卷第121 至122 頁），其亦具有一次花費數萬
      元購買大量毒品之能力。反觀被告甲○○，名下無任何不
      動產或車輛，於96年間擔任按日計酬之網路配線工人，日
      薪2,500 元，平均每月工作約20日，每月收入至多50,000
      元，尚須支應日常生活開銷，且曾因缺錢犯下竊盜罪（見
      審理卷第118 至120 頁），其收入並不穩定，可用以購買
      毒品之資金自然有限，又不存有前述被告乙○○施用毒品
      之迫切需求及洽購毒品之顧慮，衡諸常情，殊無可能貿然
      花費其所稱75,000元（見96年度毒偵字第1037號卷第8 頁
      ）之鉅款，購入數量達30餘公克之甲基安非他命。
    4.被告甲○○於96年9 月6 日檢察官訊問時，以證人身分結
      稱：「（問：乙○○在今年7 月7 日在他公館鄉住處被警
      察搜索扣到的安非他命4 包33公克、電子秤、分裝袋等物
      ，是何人的？）是乙○○的」、「（問：96年8 月2 日在
      本署檢察事務官詢問時，當時為何承認這些安非他命、電
      子秤等物為你所有？）當時我想我的身分是通緝犯，我又
      租在他那裡，我想是我拖累他，所以我才承認」、「（問
      ：乙○○何時、用何方式叫你幫他頂這些扣案物品？）他
      沒有叫我頂，是他在苗栗分局被搜到時打電話給我，跟我
      說他那些東西被搜到，之後他電話就掛掉了，約當晚10點
      多時，他在苗栗刑事組說他一個人很無聊，叫我去投案，
      因為我當時另案通緝中」（見毒偵卷第91至92頁），嗣於
      96年9 月21日檢察官訊問時雖未再次具結作證，仍供稱：
      「（問：事實到底是什麼？）是我上一次做的筆錄，即9
      月6 日做的，我不敢確定是乙○○的，但確定不是我的」
      （見偵查卷第28頁），足證上開扣案之甲基安非他命確非
      被告甲○○所有，參酌其係在被告乙○○管領、居住之處
      所，甚至被告乙○○所穿著之長褲內為警搜獲，被告乙○○亦甫於搜索當日下午、在上址住宅、使用扣案之吸食器
      施用甲基安非他命（見毒偵卷第47頁、審理卷第124 頁被
      告乙○○供述；毒偵卷第57頁正修科技大學超微量研究科
      技中心尿液檢驗報告）等情，益證扣案毒品為被告乙○○
      所有，被告甲○○係因與被告乙○○通電話獲悉此事，始
      出面承擔之事實。
    5.雖被告乙○○、甲○○2 人於審理中均否認犯行，辯護人
      以：上址房屋早已出租給被告甲○○使用，被告乙○○所
      施用者係自己所有之甲基安非他命，非扣案之甲基安非他
      命，若扣案物品非被告甲○○所有，被告甲○○無法於96
      年8 月13日偵訊時清楚供述各項物品之所在及功能，檢察
      官、檢察事務官於偵查程序對被告甲○○施以壓力，使被
      告甲○○無法自由陳述，之後所為翻供不足採信，證人丙○○所述情節與實際搜索過程不符等語，為被告乙○○辯
      護；被告甲○○則辯稱：第一次警詢供述內容才是事實云
      云。然查：被告乙○○、甲○○2 人自警詢、偵查以迄本
      院審理，始終未能提出租賃契約、租金收付紀錄等可資證
      明租賃關係之證據，其等空言上址房屋出租給被告甲○○
      、現由被告甲○○使用云云，已難遽信，且依被告乙○○
      所言，租賃標的僅止於房屋之2 樓（見審理卷第13頁），
      上開扣案之甲基安非他命卻均位在1 樓（見毒偵卷第12頁
      被告乙○○供述、審理卷第95頁證人丙○○證述），是即
      便確有或曾有租賃關係存在，亦無從認定毒品係承租2 樓
      之被告甲○○所有。假使被告乙○○於當日下午所施用之
      甲基安非他命係自己所有，則尚未施用完畢之甲基安非他
      命及殘渣袋應仍留在現場，絕無憑空消失之理，何以未見
      被告乙○○帶同執行搜索之員警另行起出此等物品，或向
      警方、檢察官坦承扣案何部分毒品、夾鏈袋為其所有？而
      被告乙○○既已於查獲當日晚間多次以電話與被告甲○○
      聯繫，對被告甲○○告知警方搜索情形，被告甲○○自可
      清楚供述各項扣案物品所在位置；至於吸食器、電子秤、
      夾鏈袋之功能為何，具施用毒品經驗之人皆相當熟悉，每
      人之認知亦大同小異，被告甲○○就此供稱「吸食器是用
      來吸食安非他命，電子磅秤是為了在購買時不被騙用來秤
      重使用，分裝袋是用來分裝安非他命以供自己施用」（見
      96年度毒偵字第1037號卷第43頁），乃可想而知之說詞，
      不足為奇，況被告甲○○於96年8 月2 日檢察事務官詢問
      時又改稱持有電子秤、夾鏈袋之原因為「怕吸食過量」（
      見毒偵卷第62頁），就電子秤之所有人為何，於偵查中均
      稱自己，於本院審理時卻稱綽號「阿國」之人（見審理卷
      第126 頁），說詞亦多所矛盾，被告甲○○有關扣案物品
      均為其所有之供述，自難採憑。被告甲○○於96年9 月21
      日檢察官訊問時，固陳稱：「今天不要作證。說是我的就
      變成頂替，說不是我的就變成偽證，不知怎麼講」（見偵
      查卷第28頁），惟此一進退兩難之情勢，乃被告甲○○自
      己為前後不符之供述所招致，檢察官於事實真相有待釐清
      之情況下，告知被告甲○○可能涉犯頂替、偽證2 罪名，
      亦為偵查職權之正當合法行使，非意在對被告甲○○加諸
      壓力，辯護人執此質疑被告甲○○翻供後陳述，亦非可採
      。證人丙○○就其在被告乙○○所著長褲口袋內菸盒搜獲
      甲基安非他命1 大包之情形，已經證述甚詳，有如前述，
      儘管卷附查獲照片未能呈現裝有毒品之菸盒係由被告所著
      長褲口袋取出此一事實，丙○○既與被告乙○○無恩怨糾
      紛（見審理卷第109 頁），扣案毒品係被告乙○○或被告
      甲○○所有，亦不影響其查獲毒品成果，且於本院審理時
      具結、承擔遭偽證罪訴追之風險，應不至於刻意為對被告
      乙○○不利之虛偽指控，其證詞之信用性自無疑問。被告
      甲○○於警詢時供稱以75,000元向「阿國」購買甲基安非
      他命約33公克（見96年度毒偵字第1037號卷第8 頁），惟
      75,000元對工作收入不穩定、經濟狀況不佳之被告甲○○
      而言並非小數目，甚難想像其為購買毒品而如此花用，已
      如前述，且就該筆購毒款項之來源，被告甲○○於審理中
      先後稱：「我的薪資之外，還有一些是跟朋友借的」、「
      我還差了35,000元沒有付，我跟阿國說下個月領薪水的時
      候再給」（見審底卷第120 、126 頁），不但彼此齟齬，
      所謂毒販同意賒欠大筆購毒款項達1 個月云云，更明顯有
      悖常情，足徵此等說詞均係案發後為迴護被告乙○○而杜
      撰，不可採信。
  (七)由上述各節參互佐證，被告乙○○、甲○○2 人均明知扣案
    之甲基安非他命為被告乙○○所有，被告乙○○猶於檢察官
    偵查時，以證人身分供前具結而為虛偽陳述，被告甲○○則
    意圖使被告乙○○隱避，於警詢、偵查及本院準備程序、審
    理中，頂替持有上開毒品之犯罪行為，事證均已明確，2 人
    之犯行均堪認定，應依法論科。
三、論罪科刑之理由：
  (一)被告乙○○所為，係犯刑法第168 條之偽證罪。被告甲○○
    所為，則係犯同法第164 條第2 項之頂替罪。
  (二)被告甲○○雖曾先後多次於警詢、偵查、本院準備程序及審
    理中為不實之供述，惟其所為之多次供述，均係基於達到隱
    避被告乙○○犯罪之同一目的，且侵害之法益同一，為接續
    犯。
  (三)被告甲○○於96年9 月21日檢察事務官詢問時、97年3 月12
    日準備程序中、97年4 月8 日審理中為不實供述而頂替之犯
    行，雖未據起訴，惟與經起訴及本院論罪科刑部分有接續犯
    之實質上一罪關係，為起訴效力所及，本院自得併予審理。
  (四)被告甲○○有犯罪事實欄一所載之罪刑執行情形，有臺灣高
    等法院被告前案紀錄表在卷可查，其受徒刑之執行完畢後，
    5 年以內故意再犯前開有期徒刑以上之罪，為累犯，依法加
    重其刑。
  (五)審酌被告乙○○大學畢業學歷之智識程度，在國民中學擔任
    教師、已婚、與妻育有2 名成年子女之生活狀況，曾有違反
    麻醉藥品管理條例前科（見審理卷第9 頁臺灣高等法院被告
    前案紀錄表），因罹患疾病有止痛需要而購入甲基安非他命
    ，為警搜索查獲後，為圖不影響所任教職及退休權益，經甲○○允諾出面承擔刑責，竟於檢察官訊問時供前具結而為虛
    偽陳述，足以影響檢察官對案情之掌握與偵查方向，造成國
    家司法資源之浪費，於本院審理時仍否認犯行之態度；被告
    甲○○高職畢業學歷之智識程度，業工、未婚之生活狀況，
    有違反麻醉藥品管理條例、竊盜、恐嚇等前科（見審理卷第
    4 至6 頁臺灣高等法院被告前案紀錄表），因於通緝期間乙○○之住處遭搜索，認為自己連累乙○○，基於情誼出面投
    案並為隱避乙○○而頂替持有甲基安非他命犯行，亦有害於
    國家司法權之行使，犯後雖曾於偵查中改口證述實情，惟於
    審理中又翻供接續為不實供述，態度不佳等一切情狀，分別
    量處被告2 人如主文所示之刑，並就被告甲○○部分諭知易
    科罰金之折算標準。
貳、不受理部分
一、公訴意旨略以：被告乙○○取得上開甲基安非他命後，基於
    意圖販賣甲基安非他命之犯意，於96年7 月7 日某時，在苗
    栗縣公館鄉玉泉村10鄰玉泉246 之1 號住處，將上開甲基安
    非他命以夾鏈袋分裝出3 小袋（重量分別為：0.3085公克、
    0.0089公克及0.9810公克）後，裝入菸盒並放置於其所穿著
    之長褲內，以便隨身攜帶趁機販售他人圖利，因認被告乙○○涉犯毒品危害防制條例第5 條第2 項之意圖販賣而持有第
    二級毒品罪嫌。
二、按犯罪事實應依證據認定之，無證據不得認定犯罪事實，刑
    事訴訟法第154 條第2 項定有明文。次按認定不利於被告之
    事實，須依積極證據，苟積極證據不足為不利於被告事實之
    認定時，即應為有利於被告之認定，更不必有何有利之證據
    ，最高法院著有30年上字第816 號判例可資參照。又毒品危
    害防制條例第5 條第2 項之意圖販賣而持有第二級毒品罪，
    係指以非營利之目的而販入或因其他原因而持有毒品，其後
    始起意出售所持有之毒品以營利，且迄未著手賣出者而言。
    所謂意圖，乃犯罪構成之主觀違法要素，亦屬犯罪之成立要
    件；行為人是否具有販賣之意圖而持有毒品，須以嚴格之證
    據證明之，亦即必須有相當之客觀事實，足以表徵其主觀意
    念之遂行性及確實性，始足當之。此之意圖販賣而持有第二
    級毒品罪，與同條例第11條第2 項之持有第二級毒品罪，皆
    屬初始非以營利為目的而持有第二級毒品，為其基本犯罪事
    實；前者之罪乃後罪之特別規定，係以有販賣之意圖而持有
    為其加重處罰之條件，均為法律規定應予評價處罰者，即令
    法律上之規範評價輕重容有不同，於訴訟法上仍不失為同一
    性之犯罪事實，故起訴之基本事實如為持有第二級毒品之犯
    行，法院認定之事實又未軼出上開範圍，自應就其持有第二
    級毒品之犯行予以審理，併有同一行為禁止為重覆刑罰評價
    之適用（最高法院96年度台上字第1772號判決意旨參照）。
三、被告乙○○購入淨重32.7084 公克之甲基安非他命，放置在
    苗栗縣公館鄉玉泉村10鄰玉泉246 之1 號其所有之住宅，嗣
    於96年7 月7 日17時40分許，為警持本院法官核發之搜索票
    至上址執行搜索，當場扣得甲基安非他命4 包、吸食器1 個
    、電子秤1 個及夾鏈袋58個等事實，已經本院認定如前。公
    訴人雖以：被告乙○○將甲基安非他命以夾鏈袋分裝出3 小
    袋（重量分別為：0.3085公克、0.0089公克及0.9810公克）
    ，裝入菸盒並放置於其所穿著之長褲內，以便隨身攜帶趁機
    販售他人圖利等語，做為認定被告乙○○有販賣意圖之論據
    ，惟本院查：
  (一)依證人丙○○於審理中之證述，扣案之4 包甲基安非他命中
    ，在被告乙○○所著長褲口袋菸盒內搜獲者，係重量逾30公
    克、較大包之1 包，其餘3 小包則放置在桌面上等處（見審
    理卷第112 至114 頁），此與查獲照片所示情形相吻合（見
    毒偵卷第17頁），足證被告乙○○所隨身攜帶者係尚未分裝
    成小包之甲基安非他命，公訴意旨稱被告將甲基安非他命分
    裝出3 小包，以便隨身攜帶趁機販售他人云云，實屬誤會。
  (二)衡諸常情，為便於交易及控制成本、利潤，販毒者多會使用
    電子秤等工具，將預備供販賣之毒品精確等量分裝，然本件
    警方在被告乙○○住處扣得之小包裝甲基安非他命，數量僅
    有3 包，又重量分別為0.3085公克、0.0089公克及0.9810公
    克，差異甚大，與一般販毒者所持有預備供販賣毒品之情狀
    不符，縱使該3 包甲基安非他命係被告乙○○所分裝，亦不
    足憑以推論其販賣營利之意圖。
  (三)被告乙○○罹有腰椎狹窄、頸椎退化、胸椎滑脫、頸椎神經
    根病變等病症，因此有施用甲基安非他命止痛之習慣，已如
    前述，是其購入甲基安非他命，客觀上顯然存有出於供己施
    用意圖之可能性，而購買毒品數量之多寡與是否供販賣營利
    ，並無絕對之關連，施用毒品者一次購買大量之毒品，乃屬
    常有之現象（最高法院95年度台上字第5030號判決意旨參照
    ），雖淨重32.7084 公克之甲基安非他命價格不低，並可供
    施用相當期間，惟考量前述被告乙○○對毒品之需求程度、
    財力、身分顧慮等特殊情況，其一次購入如此大量之毒品以
    備施用，並不難想像，實際上更可能係不得不然之做法，故
    徒憑持有逾一般人施用所需數量毒品此一事實，仍不能遽為
    對被告乙○○不利之認定。
  (四)被告乙○○於持有扣案甲基安非他命之外，固同時持有電子
    秤1 個及夾鏈袋58個，惟以被告購買毒品數量之大、金額之
    鉅，為保障自身權益，難免須於購入後以自備之電子秤秤重
    ，避免賣方偷斤減兩，又購入之毒品如不能於短時間內施用
    完畢，易因氣候、濕氣、開封等因素而受潮，施用者將購得
    之毒品按每次約略施用之量分裝於夾鏈袋內，以便保存及日
    後施用，亦所在多有，是扣案之電子秤、夾鏈袋等工具，亦
    不足以證明被告乙○○意圖販賣之事實。
  (五)此外，綜觀被告乙○○於警詢、偵查及審理中之全部供述，
    並無任何積極陳述可憑以認定其購入甲基安非他命後起意販
    賣之時間、地點及準備販賣之對象、方法，詳查全部卷證資
    料，亦無任何足以認定被告乙○○計劃如何分裝甲基安非他
    命、準備如何出售牟利等情節之積極證據，豈能率予論斷其
    有販賣甲基安非他命之意圖？
  (六)綜上說明，本件既查無足以確切證明被告乙○○販賣毒品意
    圖之積極證據，自難僅憑其為警查獲時持有扣案甲基安非他
    命之客觀事實，推測其持有甲基安非他命乃意圖販賣。從而
    ，公訴意旨所指被告乙○○意圖販賣而持有第二級毒品之犯
    行，尚屬不能證明。
四、按曾為不起訴處分，而違背第260 條之規定再行起訴者，應
    諭知不受理之判決，刑事訴訟法第303 條第4 款定有明文。
    查被告乙○○自96年6 月間某日起至96年7 月7 日下午某時
    止連續施用第二級毒品甲基安非他命之犯行，業經本院裁定
    令入勒戒處所觀察、勒戒後，嗣認無繼續施用毒品之傾向，
    而經臺灣苗栗地方法院檢察署檢察官於96年9 月26日以96年
    度毒偵字第890 號為不起訴處分確定，有本院96年度毒聲字
    第238 號裁定、前揭不起訴處分書及臺灣高等法院被告前案
    紀錄表可稽（見毒偵卷第97、104 頁；審理卷第10頁）。本
    件被告乙○○於96年7 月7 日為警查獲前持有甲基安非他命
    之低度行為，應為前述施用之高度行為所吸收，為前揭不起
    訴處分之效力所及，公訴人就此同一案件再行起訴，又無刑
    事訴訟法第260 條所規定之情形，揆諸上開規定，自屬於法
    不合，應諭知不受理之判決。至於扣案之甲基安非他命4 包
    、吸食器1 個、電子秤1 個及夾鏈袋58個，均應由檢察官另
    行依法聲請處理，併予敘明。
、適用之法律
一、刑事訴訟法第299 條第1 項前段、第303 條第4 款。
二、刑法第168 條、第164 條第2 項、第47條第1 項、第41條第
    1 項前段。
三、刑法施行法第1 條之1 第1 項、第2 項前段。
本案經檢察官洪清秀到庭執行職務。
中    華    民    國    97    年    5     月    16    日
                  刑事第一庭  審判長法  官  劉興浪
                                    法  官  蔡志宏
                                    法  官  羅貞元
以上正本證明與原本無異。
如不服本判決，應於判決送達後10日內向本院提出上訴狀（應抄
附繕本），其未敘述上訴理由者，應於上訴期間屆滿後20日內補
提理由書狀於本院，上訴於臺灣高等法院臺中分院。
                                    書記官  王月香
中    華    民    國    97    年    5     月    19    日
附錄論罪科刑法條：
中華民國刑法第168 條
於執行審判職務之公署審判時或於檢察官偵查時，證人、鑑定人
、通譯於案情有重要關係之事項，供前或供後具結，而為虛偽陳
述者，處7 年以下有期徒刑。
中華民國刑法第164 條
藏匿犯人或依法逮捕拘禁之脫逃人或使之隱避者，處2 年以下有
期徒刑、拘役或5 百元以下罰金。
意圖犯前項之罪而頂替者，亦同。


司法院資訊處製作；財團法人民間司法改革基金會備份。
